臺灣高等法院高雄分院刑事判決　　　　　　　　九十一年度上更(一)字第二三四號
　　上　訴　人
　　即　被　告　乙○○
　　選任辯護人　徐豐明
右上訴人因強盜案件，不服臺灣高雄地方法院八十八年度訴字第一一四九號中華民國
八十八年十一月十一日第一審判決（起訴案號：臺灣高雄地方法院檢察署八十八年度
偵字第一三一二五號），提起上訴，判決後經最高法院發回，本院判決如左：
    主  文
原判決撤銷。
乙○○共同攜帶兇器竊盜，累犯，處有期徒刑柒月。扣案之手電筒、螺絲起子及老虎
鉗各壹支均沒收。
    事  實
一、乙○○曾於民國七十五年間因贓物案件，經台灣高雄地方法院判處有期徒刑三月
    確定，於同年五月二十六日執行完畢；又八十六年間因竊盜案件，經台灣高雄地
    方法院判處有期徒刑七月確定，於八十七年四月二十二日執行完畢，猶不知悔改
    ，與自稱「陳淑真」之不詳姓名、年籍成年女子共同基於意圖為自己不法所有之
    犯意聯絡，於八十八年五月二十一日凌晨一時三十分許，由乙○○攜帶其所有之
    手電筒一支及客觀上足以危害人之生命、身體，依社會通常觀念可供兇器使用之
    螺絲起子、老虎鉗各一支，與「陳淑真」二人共乘一部機車，駛入丙○○位於高
    雄縣鳳山市○○○路二七八之一號之「精緻碳烤店」內（該店係屬露天開放式之
    攤販，四週僅有晴雨棚而無圍牆或任何與店外阻隔之設備，當時因廚房整修而處
    於暫時歇業狀態，且無人居住在內），由「陳淑真」負責把風，乙○○則以前開
    手電筒、螺絲起子、老虎鉗為工具，下手竊取店內之大型海報二張及啤酒廣告燈
    飾一組，得手後正欲離去之際，為居住於上開碳烤店隔壁之羅浩隆發覺，以電話
    通知丙○○，丙○○立即至現場攔住乙○○加以質問並報警處理（「陳淑真」者
    則謊稱回家取證件而趁機逃逸無蹤），乙○○因丙○○報警欲離開現場，為丙○
    ○抱住，掙脫後逃逸至距離前開碳烤店五百甲尺處時，為巡邏員警當場逮捕，並
    扣得其所有供作案用之手電筒、螺絲起子及老虎鉗各一支。
二、案經高雄縣警察局鳳山分局報請台灣高雄地方法院檢察署檢察官偵查起訴。
    理  由
一、訊據被告乙○○有於右揭時地與「陳淑真」之成年女子前往拆卸大型海報之事實
    ，惟矢口否認有何犯罪行為，辯稱：因正好騎車經過該「精緻碳烤店」，該店看
    起來像是一個廢棄的場地，以為裡面的東西是店主不要的，才入內拿取自己喜歡
    之物，被丙○○發現時有跟他道歉，丙○○說年輕人做錯事沒有關係，但是要拿
    出證件，以後店裡面的工具丟掉的話，才有證據找我，當時我跟陳淑貞身上都沒
    有證件，我就請陳淑貞回去拿證件來讓丙○○登記，陳淑貞就騎著原來的機車走
    了，原來置物箱裡的東西還沒有放進置物箱，後來丙○○的太太就去報警，警車
    就過來，我問丙○○說我沒有犯罪，為何要報警，丙○○就抱住我，我就一直喊
    叫，掙脫之後，就一直跑，跑了五百甲尺，警察就過來教我不要跑，我就站住了
    ，扣案之手電筒、螺絲起子及老虎鉗各一支均係置於機車上之物，並非是攜帶供
    犯罪所用之工具云云。
二、經查：
（一）、被告乙○○於上開時、地，與「陳淑真」一同至被害人丙○○所有之「精緻
        碳烤店」竊盜之行為，業據其於原審調查中供述明確，據其供稱：「（問：
        你是否有在八十八年五月二十一日凌晨一點三十分許，到高雄縣鳳山市○○
        ○路二七八之一號『精緻碳烤店』偷東西？）是的，那家店是露天式的，所
        以我把車騎到店裡，當時我身上帶著螺絲起子、老虎鉗、手電筒各一支。（
        問：當時是否有位女子跟你在一起？）是的，他住台中，名叫『陳淑真』，
        年籍不詳，約二十五歲，我在為前開行為時，他在旁邊」等語（見高雄地方
        法院八十八年度訴字第一一四九號卷宗第二十八頁），核與被害人丙○○於
        警訊及原審中之指述：「『精緻碳烤店』是露天式，四週只有用晴雨棚遮起
        來，並無圍牆。營業時間為下午六時到隔天凌晨二時。八十八年五月二十一
        日凌晨一點三十分那天遭竊，當天我們店裡廚房整修，係歇業中，碳烤店當
        時亦無任何門扇阻隔外面，完全係露天的。當時係鄰居打電話告訴我們有人
        在偷東西。我和我太太前往看到乙○○和一位女子將我店內海報二張及啤酒
        廣告燈飾拆下放到他們機車上，因我的店是露天的，所以他們把車騎到店內
        。那女子應係成年人了。乙○○看我們來了，表示要和解、賠償，但我拒絕
        ，我要報警。在乙○○身旁的女子表示要回家拿證件，但一去不返。當時有
        位鄰居盧（應係羅之誤，即後述之羅浩隆）先生也在場。」等語（見高雄地
        方法院八十八年度訴字第一一四九號卷宗第二十七頁），及證人羅浩隆之證
        述：「在八十八年五月二十一日凌晨一時三十許聽到狗狂吠，且聽到隔壁精
        緻碳烤店內有聲響，我就打電話給丙○○前來，我去出家門看到丙○○已抓
        到竊賊乙○○，當時丙○○抱著乙○○」等語，均大致相符，顯見被告乙○
        ○上開自白應與事實相符而值採信。此外，復有贓物認領保管收據一紙在卷
        （見警卷第五頁），及供被告乙○○犯罪所用之手電筒、螺絲起子及老虎鉗
        各一支扣案可資佐證。被告事後雖改稱並無竊盜之意云云，然被告於深夜擅
        自進入他人歇業中之店鋪，復準備供照明用之手電筒，及供拆卸便利用之螺
        絲起子及老虎鉗，顯有竊取他人之物之意圖甚明，其上開所辯，應為臨訟卸
        責之詞，不足採信。
（二）、被告乙○○雖一再辯稱上開「精緻碳烤店」業經店主丙○○廢棄、不再使用
        ，現場遺留之大型海報、啤酒燈飾等物均已佈滿灰塵，才會誤認該等物品為
        廢棄物而加以拿取，並無竊盜之故意云云。然被害人丙○○於本院前審到庭
        結證稱：「當時是歇業，另外找地方要開業，當時案發地是歇業狀態之攤位
        ，有些重要財物則用櫥櫃鎖。」等語（見本院八十八年度上訴字第一八零
        八號卷宗第九十頁），對於被告之選任辯護人請求訊問「有無標明放在外面
        的物品是要拋棄的？」，被害人丙○○仍答稱「沒有」（見同上筆錄），顯
        見店主丙○○並無任由他人隨意拿取店內擺置物之意思。再參以證人羅浩隆
        於原審證稱「（問：當時碳烤店是否有要被拆除的跡象？）沒有，就是一般
        的店，東西均擺設完好，並無任何讓人認為店要拆掉的跡象」（見高雄地方
        法院八十八年度訴字第一一四九號卷宗第七十九頁），益徵上開「精緻碳烤
        店」於遭被告竊盜之時，固因廚房整修而處於暫時歇業狀態，然店內仍擺設
        完整，現場並非如被告所稱使人認為業經廢棄；又經本院前審於八十九年二
        月十一日勘驗現場結果，認為該處被害人所有之物，如桌椅屬較粗略之物，
        仍羅置於兩旁，貴重物品則另以木櫃裝置並以鎖鎖著，有現場略圖及照片三
        幀在卷可稽，是縱該店尚屬歇業狀態，依客觀所見仍具有攤位之規模設備，
        則一般人見之，亦應有攤位物品係為他人所有或持有之物之認知，而無所謂
        誤認該處物品係遭丟棄之物之理；至被害人丙○○於本院前審調查時，出具
        証明書表示：「茲證明鳳山市○○○路二七八之一號旁晴兩棚內海報二張及
        啤酒燈飾一具均為本人於八十八年五月二十一日以前所廢棄之物品無誤。特
        立此證明書交由乙○○君收執。」，其意旨與被害人當庭所為之前開陳述顯
        有不同，應為事後迴護之詞，依據直接審理主義之原則，上開證明書尚不得
        採為被告有利之認定。另雖辯護人請求本院函高雄縣政府建管課查明上揭棚
        架建物，於八十八年五月二十一日前是否有土地承租權，是否曾遭建管課取
        締、拆除，時間為何？原因為何？建管單位是否曾命令其不得再行營業？據
        高雄縣政府八十九年四月十九日八九建局管字第ＤＡ００五八０六號函稱：
        「該棚架違建，為本局於八十八年間配合台灣區中等學校運動會，整頓鳳山
        市環境所取締影響市容觀瞻違建案，該違建業於八十四年四月十五日行拆除
        結案。至於是否有土承租權及不得再行營業，均非本局建管單位執掌」等語
        ，顯仍不能謂該處之物係屬廢棄物或無主物，自不足為被告乙○○有利之論
        據。
（三）、再者，扣案之手電筒、螺絲起子及老虎鉗各一支，均由被告乙○○置於機車
        腳踏板處一節，業經其於原審八十八年十月二十九日審判期日供承明確，被
        告復自承該家碳烤店是露天式的，所以伊就將機車騎至店內等語（見高雄地
        方法院八十八年度訴字第一一四九號卷宗第二十八頁），而證人羅浩隆亦證
        稱上揭物品係在被告面前查獲，並非置於機車內等語（見高雄地方法院法院
        八十八年十月十九日訊問筆錄），是被告攜帶前述之手電筒、螺絲起子及老
        虎鉗各一支用於竊盜犯行之情，應至為明確。所辯扣案之手電筒、螺絲起子
        及老虎鉗各一支，均係伊置於機車上之物，並非是攜帶供犯罪所用之工具云
        云，核與事實不符，無足採信。
（四）、甲訴意旨雖以被告乙○○於行竊得手後正欲離去之際，為被害人丙○○當場
        發覺，攔住被告質問，被告為脫免逮捕，遂手持安全帽毆打被害人丙○○之
        頭部，並與丙○○發生扭打，而當場施強暴之手段藉以逃脫，而涉及刑法第
        三百二十九條之準強盜罪責云云。查甲訴人認被告乙○○有為脫免逮捕而施
        以強暴之準強盜犯行，係以被害人丙○○於警訊及原審所為之陳述為唯一之
        論據。惟訊據被告乙○○堅決否認有持安全帽毆打被害人丙○○頭部之行為
        ，辯稱：丙○○從後面環抱住我，我一直喊叫，而且扭動身體，掙脫之後就
        一直跑，跑了五百甲尺，警察就過來叫我不要跑我就站住了，如果真的有安
        全帽的話，警察一定會拿來做證物等語。經查：
        (1)、按告訴人之告訴，係以使被告受刑事追訴為目的，其指訴是否與事實相
            符，仍應調查其他證據，以資審認，必被害人所述被害情形，無瑕疵可
            指，且就其他方面調查，又與事實相符，始足據為有罪判決之基礎（參
            照最高法院六十一年台上字第三０九九號、三十二年上字第六五七號判
            例意旨）。本件被害人丙○○雖先後於警訊及原審審理中陳稱：「當時
            乙○○藉口要拿證件為由，竟以安全帽打我的頭部並逃跑」（見警卷第
            四頁）、「當時有位鄰居盧先生（應係指「羅」浩隆）也在場，我和吳
            南和談和解時，他看前面那女子走了，就突然拿起安全帽敲我的頭跑走
            了」（見高雄地方法院八十八年六月二十九日審判筆錄）等語，惟其於
            本院前審審理時改稱：「（問：八十八年五月二十一日在鳳山分局五甲
            派出所所言有何意見？）乙○○沒有攻擊我，也沒有強暴、脅迫的舉動
            。（問：在原審八十八年六月二十九日之筆錄是否實在？）他沒有攻擊
            我，只有要逃跑。（問：乙○○有無拿安全帽敲擊你？）沒有。（問：
            為何之前做虛偽陳述？）今天之陳述是真正的。（問：被告有無拉扯或
            施暴行為？）沒有。（問：當天你有無受傷？）沒有。（問：在警局時
            有無提出診斷書？）沒有。（問：警訊時為何稱四肢因而多處擦傷？）
            不實在。」等語（見本院八十八年度上訴字第一八０八號卷宗第九十、
            九十一頁），顯見被害人丙○○之指訴前後反覆，互核不符，難謂無瑕
            疵可指，自難採為被告乙○○有以安全帽敲擊被害人頭部而施強暴行為
            之論據。
        (2)、證人羅浩隆於原審時證稱：「在八十八年五月二十一日凌晨一時三十許
            聽到狗狂吠，且聽到隔壁精緻碳烤店內有聲響，我就打電話給丙○○前
            來，我去出家門看到丙○○已抓到竊賊乙○○，當時丙○○抱著乙○○
            ，乙○○一直說我沒犯罪，我要走，並強力撇開丙○○雙手後逃跑，他
            沿著五甲路跑，然後右轉往五福國小方向跑，當時丙○○高喊抓賊並追
            之，後來乙○○又從一個巷子跑出來，就被趕來的警察逮獲，前開期間
            約十幾分鐘，乙○○被逮獲的地點，距離碳烤店約百米甲尺。」（見高
            雄地方法院八十八年度訴字第一一四九號卷宗第七十八、七十九頁），
            另證人羅張玉梅即羅浩隆之妻於原審亦證稱：「我聽到『扣、扣、扣』
            的聲音，起來看，我先生羅浩隆通知丙○○，丙○○趕到，丙○○和吳
            南和抱在一起，手上有無拿東西我不知道，丙○○抱住乙○○，不讓他
            跑掉，我沒有看到安全帽」等語（見本院八十八年度上訴字第一八０八
            號卷宗第六十六頁），上開二位目擊證人就被害人丙○○如何發覺被告
            竊盜、並將被告留置現場加以質問之情節均證述甚詳，證人羅浩隆更明
            確指出看見被告是強力撇開丙○○的雙手逃走的等語，二位證人均未證
            稱被告有手持安全帽敲擊被害人丙○○頭部之行為，已難認被告有如被
            害人所稱之施強暴行為；況依被害人指述之當時情況觀之，若被告果真
            有持安全帽敲擊被害人頭部後逃逸，然員警於現場扣得之證物除被告供
            犯罪用之手電筒、螺絲起子及老虎鉗各一支外，並無所謂之安全帽一頂
            ，而被告於逃離現場告訴人等尾隨追捕於五百甲尺處時，亦隨即遭警逮
            捕，當時手上亦無所謂之安全帽，益難認被告有持安全帽施強暴之犯行
            。綜上所述，本件並無積極證據可資證明被告乙○○確曾手持安全帽敲
            擊被害人頭部施強暴以脫逃之準強盜犯行。
        (3)、再按，刑法第三百二十九條準強盜罪，須因竊盜或搶奪，因防護贓物、
            脫免逮捕或湮滅罪證，而當場施以強暴、脅迫，始克成立，所謂施以強
            暴、脅迫，係指直接或間接對於人之身體施以暴力，或以威嚇加之於被
            害人，壓制被害人之抗拒，或使其精神上產生恐怖之心理，而達於不敢
            或不能抗拒之狀態，若行為人僅有強力排除拖拉或壓制之被動行為，則
            尚難認為有積極行為而達於強盜脅迫之程度（最高法院八十二年台上字
            第三八四二號判決意旨參照）。本件被告乙○○供稱其係以「一直叫喊
            ，並扭動身體」之方式掙脫被害人丙○○之束縛，核與前開證人羅浩隆
            證述之「乙○○一直說我沒犯，我要走，並強力撇開丙○○雙手後逃跑
            」等情大致相符，而被告在為被害人由身體後方抱住的情形下，以扭動
            身體之方式掙脫，應屬排除壓制之被動行為，況被告至警局時頭部有流
血現象之事實，亦據證人即製作警訊筆錄之員警黃俊銘於本院前審到庭
            結證綦詳（見本院八十八年度上訴字第一八０八號卷宗第四十二頁），
            並有安泰醫院診斷證明書一紙在卷可參，而被害人卻未有任何傷害或出
            具任何醫院診斷證明書，以被告急於掙脫離開之情況觀之，若被告果有
            對被害人施以強暴致被害人跌倒在地之行為，被害人應無可能絲毫未成
            傷，是被告於遭壓制之際以扭動身體之方式掙脫被害人束縛之行為，尚
            未達對被害人之身體施以強暴致使不敢或不能抗拒之狀態，與刑法第三
            百二十九條準強盜罪之構成要件尚屬有間，自不能再因其攜帶兇器更論
            以刑法第三百三十條第一項之加重強盜罪。
三、按螺絲起子及老虎鉗均係質地堅硬之金屬器材，客觀上足以威脅人之生命身體之
    安全，依社會通常觀念係可供兇器使用之物；被告乙○○攜帶以之行竊，核其所
    為係犯刑法第三百二十一條第一項第三款之攜帶兇器加重竊盜罪。又「把風」為
    實施犯罪構成要件之行為（最高法院二四年上字第二八六八號判例意旨參照），
    被告乙○○與自稱「陳淑真」之成年女子，就上揭竊盜之行為間，有犯意之聯絡
    及行為之分擔，均為共同正犯。又查前開「精緻碳烤店」係屬露天開放式之攤販
    ，四週僅有晴雨棚而無圍牆或任何與店外阻隔之設備，且亦無人居住在內之情，
    為被害人陳明在卷，並經本院前審到場勘驗明確，是依該處所之環境以觀，尚難
    認係有人居住之建築物，甲訴意旨謂係有人居住之建築物，自係誤會。又甲訴人
    認被告乙○○係攜帶兇器竊盜，為脫免逮捕，而當場對被害人施以強暴，係犯刑
    法第三百二十九條、第三百三十條第一項之加重準強盜罪，與事實不符，已如前
    述，惟其社會基本事實相同，起訴法條自應予變更。又被告乙○○前於八十六年
    間因竊盜案件，經台灣高雄地方法院判處有期徒刑七月確定，於八十七年四月二
    十二日執行完畢之事實，有臺灣高等法院被告全國前案紀錄表在卷可憑，其於執
    行完畢後五年以內再犯本件法定本刑為有期徒刑以上之罪，為累犯，應依刑法第
    四十七條規定，加重其刑。
四、原審認被告乙○○罪證明確，予以論罪科刑，固非無見。然查，被告乙○○並無
    為脫免逮捕當場施以強暴之行為，已如前述，僅係犯攜帶兇器加重竊盜罪，原判
    決認被告係犯刑法第三百三十條第一項之加重準強盜罪，容有未洽；被告上訴否
    認犯罪，雖無理由，惟原判決既有可議，自應由本院予以撤銷改判。爰審酌被告
    乙○○之素行非佳，惟其竊取之大型海報、啤酒燈飾等物價值不高，且已與被害
    人丙○○達成和解，有和解書一份在卷可稽（見高雄地方法院八十八年度訴字第
    一一四九號卷宗第六十三頁），及其犯罪之動機、目的、手段、犯罪後之態度等
    一切情狀，量處如主文第二項所示之刑，扣案之手電筒、螺絲起子及老虎鉗各一
    支，為被告乙○○所有之物，業據其供述甚詳，並為其攜至行竊場所供竊盜所用
    之物，爰依刑法第三十八條第一項第二款之規定，併予宣告沒收。
據上論斷，應依刑事訴訟法第三百六十九條第一項前段、第三百六十四條、第二百九
十九條第一項前段、第三百條，刑法第二十八條、第三百二十一條第一項第三款、第
四十七條、第三十八條第一項第二款，判決如主文。
本案經檢察官彭南雄到庭執行職務。
中      華      民      國    九十一    年     十一     月     十二     日
                              臺灣高等法院高雄分院刑事第三庭
                                  審判長法官  周賢銳
                                        法官  莊崑山
                                        法官  陳中和
右正本證明與原本無異。
被告不得上訴。
檢察官如不服本判決應於收受本判決後十日內向本院提出上訴書狀，其未述上訴理
由者，並得於提起上訴後十日內向本院補提理由書狀（均須按他造當事人之人數附繕
本)「切勿逕送上級法院」。
                                      書記官  梁美姿
中      華      民      國    九十一    年     十一     月     十三     日
附錄：
刑法第三百二十一條
犯竊盜罪而有左列情形之一者，處六月以上五年以下有期徒刑：
一、於夜間侵入住宅或有人居住之建築物、船艦或隱匿其內而犯之者。
二、毀越門扇、牆垣或其他安全設備而犯之者。
三、攜帶兇器而犯之者。
四、結夥三人以上而犯之者。
五、乘火災、水災或其他災害之際而犯之者。
六、在車站或埠頭而犯之者。
前項之未遂犯罰之。
